【裁判字號】    92,易,245
【裁判日期】    920319
【裁判案由】    菸酒管理法
【裁判全文】
臺灣板橋地方法院刑事判決                          九十二年度易字第二四五號
    公  訴  人  臺灣板橋地方法院檢察署檢察官
    被      告  甲○○
右列被告因違反菸酒管理法案件，經檢察官提起公訴（九十一年度偵字第二二七六二
號），暨移
    主  文
甲○○無罪。
    事  實
一、公訴意旨略以：被告甲○○未經主管機關許可，自民國（下同）九十一年九月間
    起至同年十一月二十八日止，在台北縣樹林市○○街○段二０三巷十六號旁農舍
    ，加入糯米、酵母、水後攪拌，俟發酵後再行煮熟、蒸餾而製成米酒成品，供自
    己食用。嗣於九十一年十一月二十八日中午十二時三十分許，為警於上址查獲，
    並扣得米酒成品三桶計約二十公升、十六公升一桶米酒成品、米酒半成品三十公
    升裝十二桶、糯米三十公升裝三十包、裝酒容器四個、五公升塑膠桶四十個、酒
    精比重計，及量筒一組。因認被告係涉犯菸酒管理法第四十六條之罪嫌。
二、按犯罪事實，應依證據認定之，無證據不得推定其犯罪事實。又不能證明被告犯
    罪者，應諭知無罪之判決，刑事訴訟法第一百五十四條、第三百零一條第一項分
    別定有明文。復按菸酒管理法第四十六條規定產製或輸入私菸、私酒者，處一年
    以下有期徒刑、拘役或科或併科新台幣三十萬元以上一百五十萬元以下罰金。但
    以手工產製私菸、私酒供自用者，免予處罰。訊據被告甲○○固坦承有於前揭時
    、地私自以手工產製米酒，惟堅決否認涉犯菸酒管理法之罪嫌，辯稱：因為我大
    妹陳美惠當時即將生產：：我小姨子也有身孕，後來在九十一年間流產：：是要
    供自己使用，並非要販賣：：因為我們是農村，聽前輩說，就自己製作：：米洗
    好，將其蒸熟，再加入酵母讓其發酵，再經過蒸餾等語。經查，為警查獲由被告
    產製之米酒成品二十公升裝三桶、十六公升裝一桶，米酒半成品三十公升裝十二
    桶，數量非豐，尚難憑此認定被告係意在將之販售他人；此外，並無下游買得私
    酒之人供認係向被告購買而來，亦未有其他堪予佐證被告有販賣私酒罪嫌之證物
    ，是難僅被告持有前開數量之私釀米酒，遽認其產製私酒之目的係在販售他人，
    是被告辯稱其係為自用而製酒，與常情尚無違背。再者，公訴人據以起訴之事實
    亦載明為「供自己食用」，揆諸前揭法文意旨，被告以手工產製私酒供自用，免
    予處罰，自應為其無罪之諭知。
三、至臺灣板橋地方法院檢察署檢察官移送併辦之九十二年度偵字第七八八號被告甲
    ○○違反菸酒管理法案件，與本案係同一事實，本院自得併予審究，併此敘明。
據上論斷，應依刑事訴訟法第第三百零一條第一項，判決如主文。
本案經檢察官李吉祥到庭執行職務
中      華      民      國      九十二     年     三     月     十九    日
                                       臺灣板橋地方法院刑事第二庭
                                           法  官  陳  靜  茹
右正本證明與原本無異。
如不服本判決，應於判決送達後十日內向本院提出上訴狀。
                                           書記官  廖  美  紅
中      華      民      國      九十二     年     三     月    二十四   日


司法院資訊處製作；財團法人民間司法改革基金會備份。
